【裁判字號】    97,交聲,2308
【裁判日期】    980227
【裁判案由】    交管條例聲異
【裁判全文】
臺灣板橋地方法院交通事件裁定        97年度交聲字第2308號
原處分機關  交通部公路總局臺北區監理所
異  議  人
即受處分人  甲○○
上列受處分人因違反道路交通管理處罰條例案件，對於交通部公
路總局臺北區監理所民國97年8 月11日所為之處分（原處分：北
監營裁字第裁40-AEX035686號），聲明異議，本院裁定如下：
    主      文
原處分撤銷。
甲○○不罰。
    理      由
一、原處分意旨略以：本件異議人即受處分人甲○○於民國97年
    6 月7 日22時5 分許，駕駛車號368-YL號營業一般小客車行
    經臺北市○○○路與八德路交岔路口時，因「駕車行經有燈
    光號誌管制之交岔路口闖紅燈（紅燈左轉）」之違規行為，
    經臺北市政府警察局中山分局員警以北市警交字第AEX03568
    6 號舉發違反道路交通管理事件通知單當場攔停舉發。嗣異
    議人不服舉發提出申訴，經原處分機關調查結果，仍認前開
    違規事實明確，乃依道路交通管理處罰條例第53條第1 項、
    第63條第1 項第3 款（裁決書漏載「第1 項第3 款」）規定
    ，於97年8 月11日以北監營裁字第裁40-AEX035686號裁決書
    對異議人裁處罰鍰新臺幣2700元，並記違規點數3 點在案。
二、本件異議意旨略以：異議人當時駕車沿臺北市○○○路由南
    往北方向行駛，至該路與八德路交岔路口時，綠燈左轉八德
    路，在建國高架道路橋下停等紅燈，該號誌變成綠燈後，異
    議人啟動不久即遭臺北市中山分局交通組員警攔下，指稱異
    議人紅燈左轉而開單舉發，惟異議人係綠燈左轉，若是闖紅
    燈，根本無法閃避八德路東西方向的車輛，且依常理一般人
    也不可能在執法人員面前違規，爰據此聲明異議等語。
三、經查，本件異議人駕駛車號368-YL號營業一般小客車，於97
    年6 月7 日晚間沿臺北市○○○路由南往北行駛，至同日22
    、23時許在該路與八德路交岔路口左轉後，為警攔停指稱其
    在上開路口有紅燈左轉之違規行為，並當場製單舉發之事實
    ，為異議人所不爭執，並有臺北市政府警察局舉發違反道路
    交通管理事件通知單1 紙附卷可稽，惟異議人否認有紅燈左
    轉之違規行為。經本院傳訊證人即本案舉發員警乙○○到庭
    說明異議人違規情形，證人乙○○先於97年9 月24日本院審
    理時證稱：當時伊於建國北路與八德路路口東往西方向停等
    紅燈，該路口對向（西往東方向）紅綠燈會先變綠燈，十幾
    秒後伊的方向才會變綠燈，伊看到1 輛營小客車本來行駛在
    建國北路南往北的方向，紅燈左轉變成往西的方向，轉到八
    德路上，因為該車左轉時伊看到八德路上伊的對向（西往東
    方向）已經是綠燈了，伊的方向還是紅燈，所以確定異議人
    是紅燈左轉，當時是晚上11點多路口車較少，所以異議人紅
    燈左轉不會跟左邊來車衝突，右邊還是紅燈不會有來車，異
    議人左轉後他在橋下的路口是紅燈，伊的方向也是紅燈，伊
    是等變綠燈後才過去把他攔下來云云，旋於當庭改稱：伊當
    時認為異議人闖紅燈是因為伊看到異議人行進方向的燈號是
    紅燈，伊的位置看得到異議人南往北方向的燈號云云（均見
    本院97年9 月24日訊問筆錄），復於97年11月13日本院審理
    時改稱：當時伊是看自己正前方的號誌，就是伊行進方向（
    東往西方向）的號誌是綠燈，這時異議人闖紅燈左轉行駛，
    異議人左轉時，伊的方向已經變成綠燈了，上次說是看左手
    邊（南往北方向）的號誌是說錯了，伊後來去現場照相，有
    確認左手邊是看不到號誌的，因為是單行道云云（見本院97
    年11月13日訊問筆錄）；就如何判斷異議人係紅燈左轉之重
    要情節，證人乙○○所述前後反覆不一、相互矛盾，本案卷
    內亦無其他證據足資佐證異議人確有於上開時、地紅燈左轉
    之行為，是尚難僅憑證人乙○○反覆矛盾之證述，即認異議
    人確有紅燈左轉之違規事實。
四、綜上所述，本件既無積極證據足以證明異議人確於上開時、
    地有駕車行經有燈光號誌管制之交岔路口闖紅燈（紅燈左轉
    ）之違規事實，原處分機關未予詳查即遽以裁罰，自非允當
    ，是異議人提出本件聲明異議，非無理由，原處分機關之裁
    處自應予以撤銷，並為不罰之諭知。
五、據上論斷，應依道路交通案件處理辦法第20條前段，裁定如
    主文。
中    華    民    國    98    年    2     月    27    日
                        交通法庭  法  官  楊筑婷
上列正本證明與原本無異。
如不服本裁定，應於裁定送達後五日內敘明抗告理由，向本院提
出抗告狀。
                                  書記官  林怡君
中    華    民    國    98    年    2     月    27    日


司法院資訊處製作；財團法人民間司法改革基金會備份。
